【裁判字號】    97,訴,3164
【裁判日期】    980227
【裁判案由】    搶奪
【裁判全文】
臺灣板橋地方法院刑事判決              97年度訴字第3164號
公  訴  人  臺灣板橋地方法院檢察署檢察官
被      告  乙○○
選任辯護人  張雙華律師
被      告  丁○○
上列被告等因搶奪案件，經檢察官提起公訴（97年度偵字第1864
2 號），本院判決如下：
    主  文
乙○○意圖為自己不法之所有，結夥三人以上攜帶兇器而搶奪他
人之動產，處有期徒刑肆年。
丁○○意圖為自己不法之所有，結夥三人以上攜帶兇器而搶奪他
人之動產，處有期徒刑貳年。
    事  實
一、乙○○前因搶奪案件，經臺灣高雄地方法院以93年度訴字第
    3323號判決判處有期徒刑三年十月確定，嗣於民國96年4 月
    20日假釋出監（尚未執行完畢，再犯本罪不構成累犯）。詎
    仍不知悔改，竟與同為瘖啞人之丁○○及姓名年籍不詳之成
    年男子二人共同基於意圖為自己不法所有之犯意聯絡，謀議
    推由乙○○、丁○○二人進行挑選、鎖定、監視被害人之工
    作，再由前開姓名年籍不詳之成年男子二人騎機車下手行搶
    ，並由丁○○提供其所有之080-BLK 號機車予乙○○，再由
    乙○○將上開機車交上揭姓名年籍不詳之成年男子二人用以
    作案，渠四人議定犯罪計劃後，於97年6 月12日13時許，由
    乙○○先在臺北縣板橋市○○路○ 段268 號之臺灣銀行股份
    有限公司（下稱臺灣銀行）門口監看臺灣銀行內客戶之提款
    情形，嗣見年老且行動不便之丙○○○進入臺灣銀行後，乙○○即鎖定以丙○○○為目標，並打暗號指示丁○○進入臺
    灣銀行，丁○○即在丙○○○後方觀察，嗣見丙○○○提領
    現金新臺幣（下同）261,500 元之情形後，丁○○即先行離
    開臺灣銀行，將丙○○○領有鉅款一事告知乙○○，並決定
    以丙○○○為下手之對象。嗣丙○○○提款完畢離開臺灣銀
    行後，又進入位於同棟大樓中央走廊對面之富邦證券股份有
    限公司（下稱富邦證券）看盤，而乙○○、丁○○則在富邦
    證券門口監視丙○○○之動向，待股市收盤預料被害人將離
    去之際，乙○○即先行離開富邦證券，走至該大樓外傳遞準
    備行動之暗號予另二名姓名年籍不詳之成年男子，待丙○○○離開富邦證券後，丁○○則走在丙○○○後方持續監控，
    並藉此方式向前開準備行動之二名姓名年籍不詳成年男子表
    示其所跟蹤之人即為下手之對象。嗣見時機成熟，乙○○即
    騎乘車號BJV-521 號重型機車，丁○○則騎乘車號PND-983
    號重型機車先行離開現場。至丙○○○行走至臺北縣板橋市
    ○○路○ 段之騎樓時，上開姓名年籍不詳之成年男子二人即
    騎乘丁○○所有車號為080-BLK 號重型機車自丙○○○後方
    逼進，趁丙○○○不及防備之際，由姓名年籍不詳之成年男
    子二人持客觀上足供作為兇器使用之刀子1 把割斷丙○○○
    之背包背帶，並將丙○○○推倒在地，而強行搶奪丙○○○
    所有抱於胸前之咖啡色側背包1 只（內有現金261,500 元、
    健保卡1 張、存摺1 本、印章1 個、鑰匙1 串、行動電話1
    支），得手後揚長而去。丁○○、乙○○及前揭姓名年籍不
    詳之成年男子二人於案發後，分別前往事先約定之碰面地點
    永和市麥當勞見面，並由丁○○分得贓款22,000元。嗣經丙○○○報警處理，為警調閱監視錄影畫面，始循線查悉上情
    。
二、案經告訴人丙○○○訴由臺北縣政府警察局海山分局報請臺
    灣板橋地方法院檢察署檢察官偵查起訴。
    理  由
一、訊據被告乙○○、丁○○二人均矢口否認有何加重搶奪之犯
    行，被告乙○○辯稱：案發當天中午我是到前揭台灣銀行那
    邊找朋友甲○○拿喜帖，是先前甲○○到炸雞店幫忙時跟我
    約在那裡見面，甲○○說他那天會送貨到那邊，所以才約在
    那裡見面，我是剛好在那邊遇到被告丁○○，有和他打個招
    呼我就走了，我不知道被告丁○○到那邊做什麼，我也沒有
    監視或跟蹤被害人丙○○○，我不知道本件搶案的發生，這
    件搶案跟我沒有關係云云；被告丁○○則辯稱：我是在炸雞
    店工作，有兩個男的客人，也是瘖啞人，問我要不要去把風
    ，他們說要騎機車去偷東西，我就說好，案發當時我確實有
    在前開台灣銀行、富邦證券公司那邊選擇並監視被害人，告
    訴那兩個男子鎖定的對象為誰，我們原本說的是要偷東西，
    就是要把機車座墊撬開來偷東西，沒想到他們兩個最後用搶
    的，我不知道他們會搶，因為原本說好的是偷，我知道我錯
    了云云。
二、經查：
    (一)本件被害人丙○○○於前揭時地確遭不明成年男子二人騎
      機車持刀行搶一節，業據證人即被害人丙○○○於本院審
      理中證稱：97年6月12日下午1時許，我有到臺北縣板橋市
      ○○○路268 號那邊的富邦證券公司看盤，因為要買股票
      ，就去臺灣銀行領錢要拿去農會存，要走一段距離，當我
      走出臺灣銀行後，要穿越紅綠燈時，就在文化路那邊等，
      就有兩個人騎機車過來從後面搶我，我抱著我的皮包，他
      們就一直拉我的帶子，後來又用刀子把我的皮包肩帶割斷
      ，我有聽到割的聲音，但我還是把皮包抱的緊緊的，他們
      就把我推倒，把我的皮包搶走，害我兩腳膝蓋、臉部都有
      受傷，我皮包裡有261,500 元都被搶走，他們搶完後就騎
      機車從我前方逃走，搶我的兩個人都有戴安全帽；我在臺
      灣銀行那邊的時候，就有看到二個人在跟蹤我，就是在庭
      的被告丁○○、乙○○二人，跟的緊緊的，我想說那邊人
      很多，就沒有提防，當時我走到那裡，他們就跟到那裡，
      探頭探腦，一直在我身邊，我進去時就看到他們兩個，一
      直跟著我，我在富邦證券出來，他們也跟出來，我走到櫃
      檯打電話時，他們也跟著，我確定他們兩個人在一起跟著
      我，我一回頭就看到他們兩個人等語，甚為明確（見本院
      卷第125-129 頁）。又扣案被害人丙○○○庭呈遭搶皮包
      被割斷之肩帶，係皮質薄墊兩層縫合，共有三層之厚度，
      有明顯之斜切痕跡，邊緣銳利平整，應屬利器所切割等情
      ，亦經本院當庭勘驗無訛（見本院卷第131 頁），核與證
      人即被害人丙○○○前揭所證情節相符，此部分事實自堪
      認定屬實。
    (二)被告丁○○雖坦承伊有擔任把風之工作，惟仍辯稱：渠三
      人原本是說要去偷，所以伊主觀上認為是要去偷，不知道
      那二名男子會變成搶被害人；伊與前開成年男子二人原本
      議定之犯罪計劃係：「如果找到目標後，等那個人停好機
      車離開後，我們再撬後座偷錢，這樣比較快。」云云（見
      本院卷第136 頁）。惟查：本件被告丁○○前揭所辯若認
      屬實，則被告丁○○自應鎖定騎乘機車之被害人行竊，方
      屬合理。惟本件被害人丙○○○已年逾60歲，出庭時行動
      不便，頗顯老態，應無騎乘機車之可能，且本件案發當時
      被害人亦非騎乘機車到案發現場。況且，依被告丁○○於
      本院審理中供稱：被害人是我鎖定的，我看她錢很多，所
      以就選她，我沒有看到被害人騎機車進入銀行，她是用走
      的，我也用走的跟在她後面等語以觀（見本院卷第135 頁
      ），亦可知被告丁○○本明知被害人丙○○○並未騎乘機
      車；是本件被害人既未騎乘機車，被告丁○○等人又如何
      能撬開機車後座行竊？從而，本件被告丁○○再辯稱渠等
      原本計劃是要偷，要把鎖定對象的機車後座撬開來偷云云
      ，顯與前揭事證不符，要屬其事後卸責之詞，委無可採。
      綜上可知，本件被告丁○○應屬自始即與共同正犯間有加
      重搶奪之犯意聯絡、行為分擔至明。
    (三)至被告乙○○辯稱伊就本案全未參與，只是在案發時地巧
      遇被告丁○○打個招呼而已云云。惟查：
      1.本件被告乙○○確有參與本案搶奪之事前謀議，亦有參
        與鎖定、跟蹤被害人等行為一節，業據證人即同案被告
        丁○○於本院98年1 月20日審理中證稱：我認識被告乙○○五、六年了，本案是被告乙○○先跟那兩個男的談
        好了，才找我一起加入，是他們三個人來找我一起談；
        那兩個男的我大概認識半年，但很少見面，名字我不知
        道；97年6 月10、11日左右，他們叫我過去幫忙把風，
        找被害人，負責跟蹤，我有把我的機車借給他們騎，我
        們是約在一個定點集合，然後分開去找被害人。本件是
        被告乙○○告訴我被害人丙○○○就是要下手的人，她
        直接用指的，叫我去看，我去看了之後，就跟被告乙○○說被害人有很多錢，然後我們就會交換監視被害人，
        後來是我留在富邦證券監控被害人，被告乙○○去臺灣
        銀行外面等，告訴那兩名男子可以準備行動了，我就負
        責跟在被害人後面，那兩個男的看到我就知道我前面那
        個人就是鎖定的被害人，後來被告乙○○就騎車，我也
        騎車跟在她後面一起離開，我有看到被害人被搶的情況
        ，被告乙○○有沒有看到我不知道，我們四個人是約在
        永和的麥當勞集合，四個人都有到，被告乙○○及另兩
        名男子有分給我22,000元，後來我的機車他們有騎回我
        家還我；先前因為被告乙○○求我，叫我不要說她的部
        分，因為我們是朋友感情不錯，所以先前我也不好意思
        說太多等語甚為明確（見本院卷第141-145 頁）。亦核
        與證人即被害人丙○○○前揭證述遭被告二人跟監之情
        節相符，自堪採信。
      2.證人即同案被告丁○○於本院98年2 月4 日審理中雖另
        證稱：我於98年1 月20日所為之證言有真有假，我承認
        我有把風，作案的是三個人，乙○○沒有加入，我的壓
        力很大，這件事就由我全部承擔就好了，因為作證的壓
        力太大了，所以我才會說被告乙○○有參與，因為我的
        朋友很多，一直跟我說一定要說真的，說如果是我的錯
        ，我就要自己扛下來，反正被告乙○○就是沒有跟我一
        起去參與這件事，我之前作證也說被告乙○○沒有參與
        ，才是說真話云云（見本院卷第167-168 頁）。惟查：
        (1)本件證人即被告丁○○於偵查中係證稱：「（問：當
          天是否四人一起犯案？）答：是，另外二人是男生，
          年籍資料我不清楚，另一人是女性，不是乙○○，我
          是去把風。」等語（見偵查卷第126 頁），是以其於
          偵查中雖證稱被告乙○○未參與本案，惟仍證稱作案
          之人係四人，其中有一名女性等語，與其前揭於本院
          98年2 月4 日審理中證稱只有三名男子一同犯案等情
          不符，前後所述顯有出入。
        (2)再者，證人即被告丁○○於偵查中復另證稱：案發當
          時乙○○有到現場，但是我沒有見到她，是刑警到我
          家拿監視器錄影照片給我看，我才看到乙○○，她可
          能是去匯錢，我不知道乙○○為何要去富邦證券，我
          沒有看到她，我們沒有交談，我眼睛看得見，但是我
          沒有看到她云云（見偵查卷第128 頁）。惟被告丁○○、乙○○二人於本院審理中均坦承渠二人於案發時
          地確實有見到面，彼此間有打招呼等情無誤，是以被
          告即證人丁○○於偵查中竟證稱其於案發當時在前揭
          臺灣銀行、富邦證券處「沒有看到」被告乙○○，也
          沒有與其交談云云，顯然與前揭事證有悖，自難採信
          。
        (3)綜上以觀，本件證人即被告丁○○雖於偵審中多次作
          證迴護被告乙○○，惟其先後所述情節有諸多矛盾，
          顯係臨訟編詞，或受同案被告乙○○之壓力而不敢為
          完全之陳述，自非可採。衡情應以證人即被告丁○○
          於本院98年1 月20日審理中，於同案被告乙○○先行
          退庭後始具結作證所述之情節較為可信至明。
    (四)再者，被告乙○○於審理中雖辯稱其於本件案發時之所以
      會到前開台灣銀行、富邦證券之地點，係與友人甲○○相
      約要拿喜帖云云，惟查：
      1.被告乙○○就伊於97年6 月12日下午1 時許到前開地點
        之理由為何，先係於97年6 月19日偵查中供稱：我前往
        該處找我男朋友哥哥陳章炫的公司云云（見偵查卷第27
        頁）；而於97年6 月20日偵查中則供稱：我是去那邊找
        我男友的哥哥和同事，我男友的哥哥在那邊上班，我男
        友哥哥的名字可能是「陳章炫」，因為印象很久，有點
        忘記，後來我只有找到同事甲○○，我打完招呼後，上
        完廁所就離開了，因為和甲○○很久沒見，所以去上廁
        所順便去看他，我是去文化路郵局附近買東西，因為要
        上廁所，就去該處上廁所，順道經過去看甲○○云云（
        見偵查卷第128-129 頁）；嗣於97年7 月9 日偵查中又
        改稱：我去台灣銀行是因為要去看朋友甲○○，我是特
        地去找他，我事先有跟他約，我是要跟他聊聊天。因為
        我是賣炸雞、冷飲，我要去找甲○○幫我賣炸雞，我只
        是去問甲○○有沒有空，甲○○在諾貝爾公司上班云云
        ；惟經檢察官提示其前揭不符之供述內容後，被告乙○○於同次庭期復改稱：我是去郵局附近的精品店買裝雞
        排的盒子及貓砂，買完經過順便去找甲○○，聊完天我
        就回炸雞店工作云云（見偵查卷第167 頁）。是依被告
        乙○○前揭供述以觀，其於案發時地究係要找男友之哥
        哥陳章炫？或係找同事甲○○？又其究係順道經過去看
        甲○○？或係與甲○○特別相約見面？前後所供出入甚
        大，已難採信。況且被告乙○○於偵查中完全未述及案
        發當時其要向甲○○拿喜帖之事，遲至本院審理中始行
        提出，亦與常理有違，殊非可採。
      2.至證人甲○○於本院審理中固證稱：97年6 月12日有與
        被告乙○○相約在台北縣板橋市○○路○段268 號那邊
        見面，是四、五天前就約好的，因為我偶爾會去被告乙○○的炸雞店幫忙，可能是那時候約好的，我們是約當
        天一點二十分左右，我是要拿朋友的結婚喜帖給她；因
        為我要開車送貨去那邊的諾貝爾公司，所以約那邊見面
        比較方便，我們本來是約1 點，可能我開車比較慢，約
        1 點20分才到，我當天有和被告乙○○碰面，時間約兩
        、三分鐘云云（見本院卷第82-84 頁），然依被告乙○○於本院審理中供稱：甲○○偶爾到我炸雞店幫忙，一
        個禮拜大約兩、三次等語以觀（見本院卷第80頁），甲○○要拿朋友喜帖予被告乙○○，大可於其至炸雞店幫
        忙時順道攜往即可，又何須大費周章與被告乙○○相約
        於4 、5 日後，要求被告乙○○自其位於台北市○○街
        155 巷7 號3 樓之住處，或自台北縣永和市○○路234
        號之炸雞店，遠赴台北縣板橋市○○路○ 段268 號處拿
        取喜帖之理？況且，本件證人甲○○既係擔任諾貝爾生
        活事業有限公司之送貨駕駛，此有該公司回覆資料一份
        可憑（見本院卷第94頁），而衡諸社會常情，送貨之工
        作時常因進、銷、補貨之需求不同，送貨之地點有異，
        及礙於交通情況時時均有變化，自難期每日送貨之時、
        地均屬一致，亦難推算4 、5 日後可於何特定時間送貨
        至何特定地點。從而，若與人相約於4 、5 日後之某時
        送貨至某地點見面，因約定內容具有前述高度不確定性
        ，一般而言均應以行動電話互相聯繫確認，始符常理。
        惟本件證人甲○○所使用門號為0000000000號之行動電
        話於97年6 月12日當日無任何撥入、撥出、傳送之紀錄
        ，此有中華電信股份有限公司97年10月15日客信一（一
        ）警（97）字第375 號函復單一紙在卷可憑（見本院卷
        第99頁），益徵本件證人甲○○前揭證述與常理有悖，
        顯係迴護被告乙○○之詞，自不足採信。
    (五)復查，依卷附監視器翻拍照片以觀（見偵查卷第74-88 頁
      ），本件被告乙○○自97年6 月12日13時09分即出現在前
      揭臺灣銀行監視器中，位在臺灣銀行門外之中央走廊上，
      嗣後被告丁○○走入畫面中，並接近被告乙○○；被告丁○○隨後進入臺灣銀行內，於櫃台後監視被害人丙○○○
      ；待被害人領款完成後，被告丁○○先步出臺灣銀行，被
      害人亦步出臺灣銀行走至富邦證券；被告乙○○、丁○○
      二人則在該處中央走廊上流連，並面向富邦證券監看，且
      曾互換位置；期間被害人曾步出富邦證券走至中央走廊上
      ，被告乙○○均在後跟隨，並於被害人再度進入富邦證券
      後，仍在門口逗留，被告丁○○隨後亦走向被告乙○○與
      之接觸，嗣至同日13時31分，被告乙○○先步出該大樓，
      13 時37 分被害人步出大樓，被告丁○○則一路在後跟監
      至大樓外人行道上；至同日13時42分被告二人分別騎乘機
      車離去，被害人於同日13時43分遭另部機車之成年男子二
      人搶奪等情，歷歷可見。是以被告乙○○再辯稱其於案發
      當日並未跟蹤被害人，僅係與被告丁○○剛巧碰到，只有
      打個招呼就離開云云，與前開監視器畫面所示情狀全然不
      符，顯係事後卸責之語，不足憑信。
    (六)末查，本件行搶被害人丙○○○之不明成年男子二人所騎
      乘之機車車號為080-BLK 號，係被告丁○○所有之機車，
      且該機車於本件案發前已出借予被告乙○○，案發之後始
      歸還予被告丁○○一節，業據證人即被告丁○○於本院97
      年9 月16日審理中證稱：車號為080-BLK 號的機車是我的
      ，我在本案發生前的97年6 月初就把這部機車借給被告乙○○，發生本案之後，我在我家看到這部機車停在我家家
      裡，是被告乙○○還是那兩個行搶的男的騎來還我的我不
      清楚等語甚為明確（見本院卷第73、74、78頁）。而被告
      丁○○於該次審理期日作證時，仍堅稱被告乙○○並未參
      與本案，只是剛好在案發地點碰到被告乙○○而已云云，
      由此可見證人即被告丁○○於該次庭期作證時，仍極力迴
      護被告乙○○，意圖為被告乙○○脫罪，是於此情形下，
      證人即被告丁○○自無故意編詞構陷被告乙○○入罪之可
      能。從而，本件證人即被告丁○○前揭證稱其所有車號為
      080-BLK 號之作案機車係本件案發前借予被告乙○○，案
      發後機車才還給伊等不利於被告乙○○之證言，當屬意圖
      偽證時於思慮不週之情形下所吐露之真言，自堪採信。是
      以本件被告丁○○所有080-BLK 號機車於案發前既在被告
      乙○○持有中，而該機車又係前開不明成年男子二人騎乘
      行搶被害人丙○○○之用，且事後該機車復已歸還予被告
      丁○○，並未失竊或遺失，衡諸常理，被告乙○○就上開
      機車如何遭前開不明男子二人用以作案等情，實難諉為不
      知，由此益徵其辯稱其對本案全不知情云云，洵非可信。
    (七)綜上調查，被告丁○○、乙○○前揭所辯均有違常理，不
      足採信。本件事證明確，渠二人犯行均堪予認定。
三、核被告乙○○、丁○○二人所為，均係犯刑法第326 條第1
    項之結夥三人以上攜帶兇器搶奪罪。被告二人與前揭姓名年
    籍不詳之成年男子二人間，就上開犯行，有犯意聯絡及行為
    分擔，均為共同正犯。爰分別審酌被告二人雖為瘖啞人士，
    惟智力、肢體健全，可使用手語流利溝通，復正值壯年，自
    無依刑法第20條減輕其刑之必要，渠等竟不思以正當工作謀
    求生計，反而利用瘖啞人士無法言語，不易受追查之特點，
    與同為瘖啞人士之另二名成年男子共同謀議分工而犯本件強
    奪罪行，其犯罪之動機、目的均殊非可取，且渠等鎖定之被
    害人係年老行動不便之女子，復不顧被害人之反抗，以攜帶
    兇器之暴力方式強行割斷皮包之肩帶，再將被害人推倒在地
    ，強行取走被害人裝有鉅款之皮包，犯罪手段至為惡劣，所
    為嚴重危害社會治安，所生危害非輕，被告丁○○犯罪後雖
    坦承自己部分犯行，且與被害人達成調解（有本院98年度附
    民移調字第15號調解筆錄在卷可按），惟仍曲詞迴護被告乙○○，且未供出同案另二名被告，雖非毫無悔意，但仍屬態
    度不佳；另被告乙○○犯後矢口否認犯行，並要求同案被告
    丁○○、證人甲○○為其作虛偽之證述，漠視法治，毫無悔
    意，非予重懲，難昭公信等一切情狀，分別量處如主文所示
    之刑，以資懲儆。至公訴人具體求處被告乙○○有期徒刑五
    年、被告丁○○有期徒刑三年六月，雖非無據，惟本院仍認
    稍嫌過重，附此說明。
四、本件證人即被告丁○○、證人甲○○二人於本院審理中所為
    之證言，不無偽證之嫌，應由檢察官另行偵處，附此敘明。
據上論斷，應依刑事訴訟法第299 條第1 項前段，刑法第28條、
、第326 條第1 項，判決如主文。
本案經檢察官陳彥章到庭執行職務。
中    華    民    國    98    年    2     月    27    日
                刑事第八庭審判長法  官  崔玲琦
                                法  官  俞秀美
                                法  官  許映鈞
以上正本證明與原本無異。
如不服本判決應於收受判決後10日內向本院提出上訴書狀，並
應敘述具體理由。其未敘述上訴理由者，應於上訴期間屆滿後
20日內向本院補提理由書（均須按他造當事人之人數附繕本）
「切勿逕送上級法院」。
                                書記官  范煥堂
中    華    民    國    98    年    2     月    27    日
附錄本案論罪科刑法條全文：
中華民國刑法第326條
（加重搶奪罪）
犯前條第1 項之罪，而有第321 條第1 項各款情形之一者，處1
年以上7 年以下有期徒刑。
前項之未遂犯罰之。


司法院資訊處製作；財團法人民間司法改革基金會備份。
